【裁判字號】    99,聲判,231
【裁判日期】    991213
【裁判案由】    聲請交付審判
【裁判全文】
臺灣臺北地方法院刑事裁定             99年度聲判字第231號
聲  請  人  林則權
            林泊彥
共同代理人  郭學廉律師
被      告  林廷機
上列聲請人等因告訴被告竊盜等案件，不服臺灣高等法院檢察署
檢察長駁回再議之處分（原處分案號：九十九年度上聲議字第七
五六九號），聲請交付審判，本院裁定如下：
    主  文
聲請駁回。
    理  由
一、按告訴人不服上級法院檢察署檢察長或檢察總長認再議為無
    理由而駁回之處分者，得於接受處分書後十日內委任律師提
    出理由狀，向該管第一審法院聲請交付審判。法院認為交付
    審判之聲請不合法或無理由者，應駁回之。刑事訴訟法第二
    百五十八條之一、第二百五十八條之三第二項前段，分別定
    有明文。而刑事訴訟法第二百五十八條之一所謂之駁回處分
    ，係指第二百五十八條之駁回處分，即告訴人對檢察官所為
    之不起訴處分與緩起訴處分聲請再議，經上級檢察署檢察長
    認再議為無理由而以處分書駁回者而言。至於聲請再議已逾
    期等再議不合法之情形，目前檢察實務均係以公函通知再議
    不合法之意旨，並無製作處分書，並不屬於第二百五十八條
    之駁回處分，不得對之提起交付審判。再從貫徹刑事訴訟法
    採行彈劾主義（控訴主義）之精神而言，臺灣高等法院檢察
    署既未曾就原不起訴處分是否適法為審酌，審判機關即不應
    過分侵越訴追機關之權限，而產生由審判機關輕易開啟審判
    程序之現象。
二、本件聲請人即告訴人林則權、林泊彥以被告林廷機涉犯竊盜
    等罪嫌，向臺灣臺北地方法院檢察署（下稱臺北地檢署）檢
    察官提起告訴，經該署檢察官於民國九十九年九月六日以九
    十九年度偵字第六四五０、一五四二七號不起訴處分書為不
    起訴處分後，聲請人等不服，聲請再議，經臺灣高等法院檢
    察署（下稱高檢署）檢察長審核後，認其對被告涉犯使公務
    員登載不實文書罪嫌聲請再議部分，因聲請人等並非直接被
    害人，所為告訴僅可謂告發，對於上開不起訴處分，自不得
    聲請再議，而於九十九年十一月四日以檢紀昃字第０九九０
    ００一一六七號函覆再議不合法；而對被告涉犯竊盜等其餘
    罪嫌聲請再議部分，則因再議無理由，而於九十九年十月二
    十八日以九十九年度上聲議字第七五六九號處分書駁回再議
    ，聲請人等於九十九年十一月八日收受處分書，此有臺北地
    檢署檢察官九十九年度偵字第六四五０、一五四二七號不起
    訴處分書、高檢署九十九年度上聲議字第七五六九號處分書
    各一份在卷可稽，並經本院依職權調取高檢署九十九年度上
    聲議字第七五六九號卷宗查閱無訛，合先敘明。
三、聲請人等原告訴、告發意旨略以：聲請人林則權、林泊彥係
    父子關係，被告則為聲請人林則權之胞弟，及為聲請人林泊
    彥之叔父，詎被告竟先後為下列犯行：
  (一)被告於九十九年二月九日上午十時許，前往臺北市○○區○
    ○街三二號，假藉執行保護令名義，先基於毀損及強制之犯
    意，拆除聲請人林則權裝設在上址鐵捲門之遙控接收器二具
    ，致令不堪用，復擅自更換上址一樓及五樓之門鎖，妨害聲
    請人林則權進入該址五樓探視母親廖寅文之權利，再基於意
    圖為自己不法所有、妨害秘密、毀損文書等犯意，竊取聲請
    人林泊彥裝設在上址一樓屋內之監視器主機一台（含硬碟、
    電源線一條），得手後，無故開啟前開監視器查看其內電磁
    紀錄並刪除之。因認被告涉有刑法第三百零四條之強制罪嫌
    、第三百十五條之妨害秘密罪嫌、第三百二十條第一項之竊
    盜罪嫌、第三百五十二條之毀損文書罪嫌及第三百五十四條
    之毀損器物罪嫌云云。
  (二)被告明知其母廖寅文為無行為能力人，生活起居向由聲請人
    林則權扶持，為照顧廖寅文之健康，聲請人林則權需持廖寅
    文之國民身分證（下稱身分證）至醫院掛號，故該身分證自
    由聲請人保管而無遺失，詎被告竟基於未指定犯人之誣告及
    使公務員登載不實等犯意，於九十九年四月十四日，在臺北
    市中正區戶政事務所補發身分證申請表格內，盜蓋廖寅文之
    印章，偽造「廖寅文」印文五枚，復填載不實之遺失事由，
    未指定犯人向戶政事務所承辦公務員誣告他人涉犯侵占遺失
    物罪嫌，使不知情之承辦公務員將前開不實事項登載於職務
    上所掌之公文書，而核准換發廖寅文之身分證，致告發人無
    法使用其原本持有之廖寅文身分證，足生損害於戶政機關管
    理身分證之正確性。因認被告涉有刑法第一百七十一條之未
    指定犯人之誣告罪嫌及第二百十四條之使公務員登載不實文
    書罪嫌云云。
四、聲請交付審判意旨詳如附件之刑事交付審判聲請狀所載。
五、按犯罪事實應依證據認定之，無證據不得認定其犯罪事實。
    又不能證明被告犯罪者，應諭知無罪之判決，刑事訴訟法第
    一百五十四條第二項、第三百零一條第一項分別定有明文。
    再按，事實之認定，應憑證據，如未能發現相當證據，或證
    據不足以證明，自不能以推測或擬制之方法，為裁判基礎；
    且認定不利於被告之事實須依積極證據，苟積極證據不足為
    不利於被告事實之認定時，即應為有利於被告之認定；另認
    定犯罪事實所憑之證據，雖不以直接證據為限，間接證據亦
    包括在內，然無論直接證據或間接證據，其為訴訟上之證明
    ，須於通常一般之人均不致有所懷疑，而得確信其為真實之
    程度者，始得據之為有罪之認定，倘其證明尚未達到此一程
    度，而有合理之懷疑存在，無從使事實審法院得有罪之確信
    時，即應由法院為諭知被告無罪之判決（最高法院四十年臺
    上字第八六號、三十年上字第八一六號、七十六年臺上字第
    四九八六號判例參照）。
六、本院查：
  (一)被訴使公務員登載不實罪嫌部分：
    查臺北地檢署九十九年度偵字第六四五０、一五四二七號不
    起訴處分書中，檢察官認林則權指訴被告涉有刑法第二百十
    四條之使公務員登載不實罪嫌部分，縱成立犯罪，林則權亦
    非直接受害人，其僅可認為告發而非告訴，並認被告犯罪嫌
    疑不足，而對之為不起訴處分，嗣聲請人雖仍就被告此部分
    罪嫌聲請再議，然經高檢署檢察長審核後，認聲請人之再議
    不合法，而以九十九年十一月四日檢紀昃字第０九九０００
    一一六七號函覆之，並未作成再議駁回之處分書等情，有上
    開不起訴處分書及函文各一份在卷可按。是此部分既無高檢
    署「再議駁回」之處分，則聲請人等就此部分聲請交付審判
    ，於法顯有不合，應予駁回。
  (二)被告於檢察官偵查中堅決否認涉有前開聲請人所指之罪嫌，
    辯稱：我母親廖寅文原居住於臺北市○○區○○街三二號五
    樓，然林則權於九十九年一月間，擅自將廖寅文送往不詳處
    所並排除其他親屬探視，嗣於二月五日，因打聽到廖寅文在
    新光醫院，立即前往探視，然林則權旋於二月六日替廖寅文
    辦理出院並移至不明處所，我擔憂廖寅文的健康，遂於二月
    七日向法院聲請緊急保護令，於二月九日取得保護令後，旋
    由員警陪同前往上址查看林則權是否已將廖寅文送回，又上
    址一樓房屋係廖寅文無償給我管理使用，水電費、地價稅、
    房屋稅一直由我繳付，當天我持保護令進入後，發現遭不明
    人士在屋內架設監視器主機，我為了維護使用權，才將監視
    器主機移到他處，並為查明是何人架設及廖寅文之去向，自
    須查看監視錄影的內容，但沒有刪除電磁紀錄，況且，補領
    身分證係因廖寅文說找不到身分證，才授權我代為申請補領
    ，我是向中正區戶政事務所申請到府服務，由承辦人到醫院
    確認為本人申請，並說明母親身分證可能在林則權那裡，因
    為林則權拒絕與其他家人聯繫，我有法院核發的保護令，就
    准予補發身分證等語。經查：
  1.被訴毀損、強制罪嫌部分：
    聲請人林則權及被告之母親廖寅文原居住於上址五樓，惟其
    自九十九年一月十七日起至二月六日間，先在臺北市士林區
    新光吳火獅紀念醫院（下稱新光醫院）神經內科病房住院，
    復於同年二月六日上午十一時五分許，由聲請人林則權辦理
    出院手續，將廖寅文自行接離醫院，轉至臺北縣永和市天主
    教耕莘醫院永和分院（下稱耕莘永和分院）住院等情，有新
    光醫院醫療費用收據、九十九年二月六日出具之乙種診斷證
    明書、出院病歷摘要、正子斷層造影報告檢查單、廖寅文在
    新光醫院病房內所攝照片六幀、耕莘永和分院九十九年六月
    四日出具之乙種診斷證明書等件在卷可稽；其次，被告係依
    本院九十九年二月九日核發之九十九年度緊家護字第六號民
    事緊急性暫時保護令，聲請報告機關指派員警林耀祺、李碩
    華陪同至上址執行保護令乙節，業經證人林耀祺、李碩華於
    偵查中證述無訛，並有上開民事保護令、報告機關員警工作
    登記簿、受理各類案件紀錄表在卷足憑；再者，由新光醫院
    護理人員在九十九年二月六日醫療費用收據上載明：「二兒
    子林則權先生辦理出院手續，自行將母親接離院，當下立即
    通知三兒子林廷機先生」等語，足認被告上開所辯，聲請人
    排除親屬探視廖寅文之情事，確非無稽，應堪採信。況且，
    本院既已裁定命聲請人林則權將廖寅文交與被告暫時監護照
    顧，並禁止聲請人林則權進入上址，堪認被告拆除上開遙控
    器接收器、門鎖、更換門鎖等行為，應係出於執行上開保護
    令之意思，難認其主觀上有毀損、強制之故意。又被告拆除
    上開接收器、門鎖當時，聲請人等均不在現場，被告亦非以
    強暴脅迫手段對聲請人而為之，其行為顯與刑法強制罪之構
    成要件不符。
  2.被訴竊盜、妨害書信秘密、毀損文書罪嫌部分：
    查上開監視器主機係聲請人林泊彥所有，有遠程國際電子股
    份有限公司統一發票、國內銷貨單在卷足憑，應堪認定。然
    查，前開房屋內之（０二）00000000號市內電話係
    由被告所申裝使用，並由被告長期持續繳付前開房屋電費、
    水費、瓦斯費等情，此有臺灣電力公司臺北市區營業處九十
    九年三月十六日北市費核費字第Ａ九０００六四八號函、臺
    北自來水事業處水費繳納證明單、大臺北瓦斯公司計費履歷
    報表、中華電信股份有限公司臺北南區營運處繳費證明單等
    附卷足參，足見該屋使用上所生的必要費用均由被告負擔之
    情，又本院於九十九年四月十四日核發之九十九年度家護字
    第一六七號民事通常保護令之主文記載「相對人（即林則權
    ）不得擅自進入聲請人林廷機所管理使用之房屋即臺北市○
    ○街三二號一樓」等語，益證該屋確係由被告所管領使用，
    聲請人林泊彥自無在屋內裝設監視器主機之適法權源，而聲
    請人林泊彥在裝設監視器主機前後復未將此事知會被告，則
    被告於執行上開民事保護令當時，驟然發現屋內遭不明人士
    裝設監視器主機，出於維護其合法管理使用權利，將監視器
    主機拔除移出該屋，其主觀上自非出於意圖為自己不法所有
    之竊盜犯意甚明，被告為達到不讓聲請人接近及其他保護令
    之命令內容，將監視器拆除，屬貫徹保護令精神之作為，且
    於檢察官九十九年三月二十三日偵查庭時，被告復能將監視
    器提出供扣押且記明於筆錄，並未將之處分，難認其有何犯
    罪意圖。至被告拆除遙控接收器、門鎖、更換門鎖等行為，
    衡諸被告聲請保護令之目的，係為有效排除騷擾，將聲請人
    可能接近之因素排除，則其所為上述行為，尚難認定其主觀
    上有何有犯罪之意圖。縱被告事後有查看監視器主機內容並
    予以刪除，亦應認係出於探查前開房屋遭何人在無適法權源
    下裝設監視器主機及探知廖寅文去向與維護自身隱私權等目
    的所為，而非無故為之，核其所為，實與刑法竊盜、妨害書
    信秘密、毀損文書之構成要件有所未合。
  (四)被訴未指定犯人之誣告罪嫌部分：
    查補領國民身分證申請書內並未記載申請人轉請戶政事務所
    報請該管警察機關追究侵占遺失物或其他罪嫌之文字，被告
    或廖寅文亦從未向戶政事務所承辦人員或警方表示任何追究
    犯罪之意，是難認被告有何未指定犯人誣告之主觀犯意及客
    觀犯行。
七、綜上所述，聲請人於偵查中所提出之上開證據，既無從為被
    告有罪之佐證，復無其他積極證據足認被告有何毀損、強制
    、竊盜、妨害書信秘密、毀損文書及未指定犯人之誣告等犯
    行，堪認原檢察官將本案處分不起訴、高檢署檢察長駁回聲
    請人聲請再議之處分，均屬正當，聲請人執前詞指摘原處分
    不當，求予裁定交付審判，洵無理由，應予駁回。
八、爰依刑事訴訟法第二百五十八條之三第二項前段，裁定如主
    文。
中    華    民    國    99    年    12    月    13    日
                  刑事第九庭審判長法  官  林怡秀
                                  法  官  鄭富城
                                  法  官  徐淑芬
以上正本證明與原本無異。
如不服本裁定，應於送達後5日內，向本院提出抗告狀。
                                  書記官  高心羽
中    華    民    國    99    年    12    月    13    日

司法院資訊處製作；財團法人民間司法改革基金會備份。
